臺灣高等法院臺中分院刑事判決
111年度上易字第682號
上  訴  人  臺灣臺中地方檢察署檢察官
被      告  賴衎罡




上列上訴人因被告竊盜案件，不服臺灣臺中地方法院111年度易
字第762號中華民國111年6月15日第一審判決（起訴案號：臺灣
臺中地方檢察署111年度偵緝字第621號），提起上訴，本院判決
如下：
    主  文
上訴駁回。
    事實及理由
一、本案審判範圍：
　　刑事訴訟法第348條規定：「上訴得對於判決之一部為之。
    對於判決之一部上訴者，其有關係之部分，視為亦已上訴。
    但有關係之部分為無罪、免訴或不受理者，不在此限。上訴
    得明示僅就判決之刑、沒收或保安處分一部為之。」參諸刑
    事訴訟法第348條第3項規定立法理由，宣告刑、數罪併罰所
    定之應執行刑、沒收，倘若符合該條項的規定，已得不隨同
    其犯罪事實，而單獨成為上訴之標的，且於上訴人明示僅就
    刑上訴時，第二審法院即不再就原審法院所認定之犯罪事實
    為審查，而應以原審法院所認定之犯罪事實，作為論認原審
    宣告刑、執行刑及沒收妥適與否的判斷基礎。上訴人即檢察
    官於上訴書表明僅就原審漏論累犯而未予加重其刑部分上訴
    ，於本院審理時亦明示僅就上開未論累犯而未予加重其刑部
    分提起上訴等語(見本院卷第92頁），依前述說明，本院審
    理範圍僅限於原判決所處之刑部分，其餘檢察官未表明上訴
    部分，不在上訴範圍。
二、本案據以審查量刑妥適與否之原審所認定犯罪事實及所犯法
    條、罪名：
  ㈠犯罪事實：
　　賴衎罡於民國110年3月27日16時7分許，行經臺中市○○區○○○
    路000巷00號社區前，見該社區專用地下一樓停車場無管制
    措施，竟徒步侵入該社區停車場車道進入該停車場內，見12
    6號停車格內張人鴻停放之自用小客車前方停有一臺身障手
    搖車，竟意圖為自己不法之所有，基於竊盜之犯意，徒手竊
    取前揭身障手搖車，隨即騎乘該車離去，嗣張人鴻於同日19
    時30分許返回上開地點時發現該搖車遭竊，報警處理後，經
    警調閱上開地點之監視器畫面，並以科技偵防情資整合分析
    平臺資料交叉分析比對臉部特徵後，始查悉上情。
　㈡所犯法條及罪名：刑法第321條第1項第1款侵入住宅竊盜罪。
三、上訴駁回之理由：
  ㈠檢察官上訴意旨略以：
　⒈被告前科表並非全然無法看出被告對刑罰反應力強弱等情，仍
    應依不同個案以資考量。本件起訴書已記載被告前因竊盜案件
    經法院定執行刑有期徒刑5月，並於109年4月11日有期徒刑執
    行完畢。本案被告又觸犯竊盜罪嫌，被告執行完畢後短期間
    內，又觸犯本罪，應已足認被告之法遵循意識及對刑罰之感
    應力均屬薄弱，而應構成累犯並加重其刑。
  ⒉另由本件刑事審理時判決中，未見被告對本案前科紀錄表所載
    構成累犯之前案科刑及執行表示異議，此時依美國司法實務認
    為此時以前科紀錄認定被告是否構成慣犯已足。此由美國第
    一上訴巡迴法院UNITED STATES v.BRYANT之判決（即最高法
    院ll0年度台上大字第5660號大法庭辯論時，主張檢察官應負舉
    證責任者所提出之外國判決）所言係：「The Government m
    ay not simply rely on assertions in a presentence re
    port 　 if those assertions are contested by the def
    endant 」（如果被告「爭執」前科報告的話，則檢方不能僅
    依此等資料主張）之反面解釋，即可清楚得知。況且同判決
    再稱「The government bears the burden of establishin
    g, by a preponderance of the evidence, the existence
     of a prior conviction for sentencing enhancement  p
    urposes」，亦可見縱使在被告爭執前科表之情形下，檢方亦
    僅負優勢證據之舉證責任，絕非嚴格證明責任。是以，於此
    提出被告構成累犯之本署刑案資料查註紀錄表1份。由此等優
    勢證據已足見被告於該案因於108年間，因竊盜案件，經法院
    判決判處有期徒刑3月、3月，應執行有期徒刑5月確定，於1
    09年4月11日有期徒刑執行完畢。被告於有期徒刑執行完畢5年
    以內故意再犯本件有期徒刑以上之罪，該當刑法第47條第1
    項之累犯。請審酌被告於執行完畢後，短期間內，又觸犯本
    罪，足見前罪之徒刑執行無成效，被告對於刑罰之反應力顯然
    薄弱，加重其法定最低度刑，並無司法院大法官釋字第775號
    解釋意旨所指可能使被告所受刑罰超過其應負擔罪責之疑慮
    ，故請依刑法第47條第1項規定，加重其刑。
  ⒊被告於108年間因竊盜案件經法院判處有期徒刑，執行完畢，
    短期內又觸犯本罪，而本案竊盜罪原審僅判處被告有期徒刑
    7月，益徵原審判決雖認已將被告前科資料列為刑法第57條予以
    審酌，此部分之評價似有不足，仍應列為累犯並予加重較妥等
    語。
  ㈡經查：
　⒈最高法院大法庭制度是透過對於個案的拘束力以及歧異見解
    的提案(含潛在歧異及原則重要性)義務，構建縱向及橫向的
    拘束效力，達成統一法律見解的目的。亦即最高法院依法院
    組織法第51條之2第1項、第51條之3之提案予刑事大法庭，
    提案庭依據大法庭裁定之法律見解作出確定終局裁判，成為
    最高法院之「先前裁判」，各審判庭對於受理之案件，除非
    擬對於採取大法庭裁定見解之先前裁判表示不同之法律見解
    ，再次開啟徵詢、向大法庭提案等程序，否則應採取與先前
    裁判相同之見解，此項機制確保了最高法院各庭之間（橫向
    ）法律見解之一致性，透過審級制度，下級審法院對於該項
    統一之法律見解，亦應遵循，由此達成縱向法律見解之統一
    。查：本件最高法院110年度台上大字第5660號裁定（下稱
    系爭裁定）係最高法院提案庭依法院組織法第51條之2第1項
    、第51條之3之規定作成系爭裁定，並依據系爭裁定之法律
    見解作出110年度台上字第5660號刑事判決之確定終局裁判
    （下稱系爭判決），已成為最高法院之「先前裁判」，下級
    審法院對於最高法院該項統一之法律見解，自應遵循。本件
    原判決逕援引系爭裁定而未援引上開刑事判決，固未臻精確
    ，惟結論要無不同，尚屬無害瑕疵。
　⒉刑事訴訟法第161條第1項規定：「檢察官就被告犯罪事實，
    應負舉證責任，並指出證明之方法。」此為檢察官就被告有
    罪事實應負實質舉證責任之概括性規定，非謂除有罪事實之
    外，其他即可不必負舉證責任。此一舉證責任之範圍，除犯
    罪構成事實（包括屬於犯罪構成要件要素之時間、地點、手
    段、身分、機會或行為時之特別情狀等事實）、違法性、有
    責性及處罰條件等事實外，尚包括刑罰加重事實之存在及減
    輕或免除事實之不存在。累犯事實之有無(累犯前階段)，雖
    與被告是否有罪無關，然係攸關刑罰加重且對被告不利之事
    項，為刑之應否為類型性之加重事實，就被告而言，與有罪
    、無罪之問題有其相同之重要性，自應由檢察官負主張及實
    質舉證責任；再就司法院釋字第775 號解釋之意旨（累犯加
    重量刑與否，已由原來必加重，轉變為裁量及課予檢察官就
    被告應依累犯規定加重其刑之事項負較為強化之說明責任）
    及刑事訴訟法之因應修法（刑事訴訟法配合修正第289條第2
    項，累犯應加重其刑之階段，法院須就檢察官所指出之加重
    其刑事項加以調查、辯論，始能斟酌取捨)，是關於累犯後
    階段依累犯規定「加重其刑事項」之法律效果，檢察官負有
    主張及說明(即說服)責任。亦據系爭判決進一步闡釋。則系
    爭判決已變更實務一向認為累犯前科事實與法律效果均應由
    法院依職權調查之法律見解，且此與刑事訴訟法相關證據法
    則無違。
　⒊檢察官主張個案構成累犯，應就累犯前科事實負實質舉證責
    任，系爭判決更進一步闡釋其見解：係指檢察官應於法院調
    查證據時，提出足以證明被告構成累犯事實之前案徒刑執行
    完畢資料，例如前案確定判決、執行指揮書、執行函文、執
    行完畢（含入監執行或易科罰金或易服社會勞動執行完畢、
    數罪係接續執行或合併執行、有無被撤銷假釋情形）文件等
    相關執行資料，始足當之。至一般附隨在卷宗內之被告前案
    紀錄表，係司法機關相關人員依憑原始資料所輸入之前案紀
    錄，僅提供法官便於瞭解本案與他案是否構成同一性或單一
    性之關聯、被告有無在監在押情狀等情事之用，並非被告前
    案徒刑執行完畢之原始資料或其影本，是檢察官單純空泛提
    出被告前案紀錄表，尚難認已具體指出證明方法而謂盡其實
    質舉證責任等語。惟此並不是指檢察官是否已盡舉證之責僅
    限於系爭判決舉例說明之相關執行資料，而否定一般附隨在
    卷宗內之被告前案紀錄表，乃係因系爭判決所舉之上開文書
    均屬「原始證據」，足以擔保其真正；而被告前案紀錄表則
    屬派生證據，倘檢察官僅單純空泛提出或指出被告前案紀錄
    表作為證據或調查之證據，尚難認已盡其實質舉證責任，還
    必須指出其證明之方法，使法院確信被告構成累犯，亦即於
    檢察官選擇提出、以被告前案紀錄表為證據或作為調查之對
    象時，應先具體明確指出前案紀錄表中是哪幾筆資料與本案
    累犯待證事實有關，並釋明其符合刑法第47條累犯規定之執
    畢日期，法院再依文書證據之調查方式，於當事人均無爭執
    其真正之狀態下，始可認已實質盡舉證之責任。至被告如有
    爭執，檢察官自應提出原始證據資以釐清，要屬當然。而所
    謂檢察官應就被告累犯加重其刑之事項「具體指出證明方法
    」，系爭判決亦已闡示：係指檢察官應於科刑證據資料調查
    階段就被告之特別惡性及對刑罰反應力薄弱等各節，例如具
    體指出被告所犯前後數罪間，關於前案之性質（故意或過失
    ）、前案徒刑之執行完畢情形（有無入監執行完畢、在監行
    狀及入監執行成效為何、是否易科罰金或易服社會勞動〔即
    易刑執行〕、易刑執行成效為何）、再犯之原因、兩罪間之
    差異（是否同一罪質、重罪或輕罪）、主觀犯意所顯現之惡
    性及其反社會性等各項情狀，俾法院綜合判斷個別被告有無
    因加重本刑致生所受刑罰超過其所應負擔罪責之情形，裁量
    是否加重其刑，以符合正當法律程序及罪刑相當原則之要求
    等語。查：起訴書犯罪事實欄業已載明被告前於108年間因
    竊盜案件，經臺灣臺中地方法院108年度中簡字第554號判決
    、108年度易字第1243號判決各判處有期徒刑3月確定，嗣經
    裁定定應執行有期徒刑5月確定，於109年4月11日執行完畢
    等事實，且被告於原審審理期日表示「起訴書所載之前案科
    刑及執行完畢紀錄是正確的，我已經執行完畢了」等語（見
    原審卷第48頁），且於原審調查證據完畢辯論時，檢察官起
    稱：被告已經坦承之有竊盜犯行，並有全國刑案資料查詢表
    在卷，應符合累犯要件，請依刑法第47條第1項規定予以加
    重」，而被告則表示其對於構成累犯部分承認，沒有意見等
    語，再被告及檢察官對於被告之全國前案紀錄表均表示沒有
    意見（見原審卷第51至52頁），是以檢察官就被告構成累犯
    之前階段事實業已提出足以證明被告構成累犯事實之前案徒
    刑執行完畢資料。惟就被告累犯是否應加重其刑之後階段事
    實，起訴書則僅載明「請依刑法第47條第1項規定及司法院
    大法官釋字第775號解釋意旨，裁量是否加重其刑」，於法
    官於原審審理期日詢問：對於依照刑法第47條第1項累犯加
    重，有無意見時，檢察官表示沒有意見等語（見原審卷第52
    頁），嗣於檢察官於科刑範圍為辯論時，僅陳明：請適切量
    刑等語（見原審卷第53頁），足認檢察官就被告累犯應加重
    其刑之後階段事項並未具體指出證明方法（例如具體指出被
    告所犯前後數罪間，關於前案之性質、前案徒刑之執行完畢
    情形、再犯之原因、兩罪間之差異、主觀犯意所顯現之惡性
    及其反社會性等各項情狀），是以原審參照最高法院刑事大
    法庭110年度台上大字第5660號判決意旨（原審誤認為系爭
    裁定），不依累犯之規定加重其刑，而僅將被告之前科紀錄
    列入刑法第57條之量刑審酌事由，尚無違誤。原審認檢察官
    就被告構成累犯之前階段事實並未提出足以證明被告構成累
    犯事實之前案徒刑執行完畢資料，雖有未洽，惟檢察官就被
    告累犯應加重其刑之後階段事項既未具體指出證明方法，而
    無從依累犯之規定加重其刑，與原判決未依累犯之規定加重
    其刑之結論要無不同，是以原判決就此累犯之前階段事實未
    洽部分尚屬無害瑕疵。
　⒋系爭判決並闡示：檢察官若未主張或具體指出證明方法，法
    院因而未論以累犯或依累犯規定加重其刑，基於累犯資料本
    來即可以在刑法第57條第5款「犯罪行為人之品行」中予以
    負面評價，自仍得就被告可能構成累犯之前科、素行資料，
    列為刑法第57條第5款所定「犯罪行為人之品行」之審酌事
    項。於此情形，該可能構成累犯之前科、素行資料既已列為
    量刑審酌事由，對被告所應負擔之罪責予以充分評價等語。
    上情固屬旁論，惟累犯之前科資料本即可以在刑法第57條第
    5款「犯罪行為人之品行」中予以負面評價，而納入此項量
    刑因子考量；然刑法第47條第1項卻又以累犯具有特別惡性
    ，對於刑罰反應力顯然薄弱為由，就相同之因素，先予以加
    重二分之一（而成為處斷刑），並在依此規定加重之後，依
    刑法第57條第5款之規定，再次就此種前科品行予以評價，
    以決定「宣告刑」，即有重複評價之問題。因此，實務為避
    免違反雙重評價禁止原則，乃發展出對於已在累犯處斷刑被
    評價過之被告前科，其於刑法第57條刑罰範圍內量刑時，即
    予排除，不再執為裁量刑罰輕重之標準。又個案有無因累犯
    而加重其刑度，既除宣告刑逾法定本刑之刑度者外，實無從
    得知，反而使法院在宣告刑之審酌，必須將該事由排除，造
    成無法依據行為人先前犯罪前科，判斷其再形成犯罪之特性
    ，錯失作為一般量刑的從重因子，或不免使罪刑失衡。故將
    前科事實作為累犯處斷刑或宣告刑事由之裁量，只須滿足其
    一，其評價已然充足，並不會將之作為宣告刑裁量之事由，
    即使累犯失其負面評價之機會。是原審將構成被告為累犯之
    前科資料，於檢察官若未主張或具體指出證明方法，因而未
    論以累犯或依累犯規定加重其刑，改於科刑資料中以自由證
    明之方式調查而為量刑因子之一，難認為違法。累犯前科事
    實之調查應經嚴格證明，始得論以累犯或依累犯規定加重其
    刑，已如上述，惟將之作為單純科刑情狀之事實即犯罪行為
    人之品行資料，因未涉及刑罰加重之因素，僅以自由證明為
    已足，法院自得依職權審酌被告之前科紀錄，兩者間並不相
    同。查原審業已說明本件檢察官並未具體指出證明方法，依
    系爭判決（原審誤認為系爭裁定）意旨，可認被告並無依累
    犯加重其刑予以延長矯正其惡性此一特別預防之必要，並改
    為刑法第57條第5款所定「犯罪行為人之品行」之審酌事項
    ，而綜合刑法第57條各款予以綜合考量，所為量刑，既未逾
    越法律所規定之範圍，亦無濫用權限之情形，更無違反比例
    、平等原則之情形，難遽謂原判決之量刑有何不當。至於本
    件上訴後，本院對應之檢察官雖已踐行前揭所指之實質舉證
    責任，惟被告之前科資料等既經原審評價，且原判決之量刑
    尚屬妥適，檢察官請求改依累犯之規定加重其刑，對於結果
    並不生影響，即難謂有理。
　⒌綜上所述，檢察官上訴意旨指摘原判決漏論累犯而未予加重
    其刑不當，為無理由，應予以駁回其上訴。
據上論結，應依刑事訴訟法第368條，判決如主文。 
本案經檢察官吳錦龍提起公訴，檢察官藍獻榮提起上訴，檢察官
郭棋湧到庭執行職務。
中　　華　　民　　國　　111 　年　　9 　　月　　27　　日
              刑事第二庭　審判長法　官　何志通
                                法　官　葉明松
                                法　官　石馨文

以上正本證明與原本無異。
不得上訴。
                                書記官  陳儷文 　　
中　　華　　民　　國　　111 　年　　9 　　月　　27　　日
附錄論罪科刑法條
中華民國刑法第321條
犯前條第1項、第2項之罪而有下列情形之一者，處6月以上5年以
下有期徒刑，得併科50萬元以下罰金：
一、侵入住宅或有人居住之建築物、船艦或隱匿其內而犯之。
二、毀越門窗、牆垣或其他安全設備而犯之。
三、攜帶兇器而犯之。
四、結夥三人以上而犯之。
五、乘火災、水災或其他災害之際而犯之。
六、在車站、港埠、航空站或其他供水、陸、空公眾運輸之舟、
    車、航空機內而犯之。
前項之未遂犯罰之。